臺灣彰化地方法院民事判決
110年度重訴字第116號
原      告  李思音  

            李語宸  
            李秋虹  
共      同
訴訟代理人  何志恆律師
被      告  足勇文具有限公司

法定代理人  李芊䔉（原名：李佩）


訴訟代理人  吳灌憲律師
被      告  李芊䔉（原名：李佩）


            均竑實業有限公司

兼法定代理  
人          錢建凱（原名：錢古鈞）    


上列當事人間請求遷讓房屋等事件，本院於民國111年2月24日言
詞辯論終結，判決如下：
    主      文
一、被告足勇文具有限公司、李芊䔉、均竑實業有限公司、錢建
    凱應將門牌號碼彰化縣○○鎮○○路0段000號右側之未辦保存登
    記建物（面積：1,354.8平方公尺）騰空遷讓返還予原告。
二、被告李芊䔉應給付原告各新臺幣43萬5,000元，及自民國110
    年8月25日起至清償日止，按週年利率百分之5計算之利息。
三、被告足勇文具有限公司、李芊䔉、均竑實業有限公司、錢建
    凱應自民國110年6月1日起至遷讓返還上開建物予原告之日
    止，按月連帶給付原告各新臺幣1萬5,000元，及如未按期給
    付，自各該期之翌月1日起至清償日止，按週年利率百分之5
    計算之利息。
四、訴訟費用由被告李芊䔉負擔百分之22，餘由被告足勇文具有
    限公司、李芊䔉、均竑實業有限公司、錢建凱連帶負擔。
五、本判決第一項於原告以新臺幣157萬6,667元為被告足勇文具
    有限公司、李芊䔉、均竑實業有限公司、錢建凱供擔保後，
    得假執行；但被告足勇文具有限公司、李芊䔉、均竑實業有
    限公司、錢建凱如以新臺幣473萬元為原告預供擔保，得免
    為假執行。
六、本判決第二項於原告各以新臺幣14萬5,000元為被告李芊䔉供
    擔保後，得假執行；但被告李芊䔉如各以新臺幣43萬5,000元
    為原告預供擔保，得免為假執行。
七、本判決第三項，就各期已到期部分，於原告按月各以新臺幣
    5,000元為被告足勇文具有限公司、李芊䔉、均竑實業有限公
    司、錢建凱供擔保後，得假執行；但被告足勇文具有限公司
    、李芊䔉、均竑實業有限公司、錢建凱如按月各以新臺幣1萬
    5,000元為原告預供擔保，得免為假執行。
    事實及理由
壹、程序方面
　　被告李芊䔉、均竑實業有限公司（下稱均竑公司）、錢建凱
    經合法通知，均未於言詞辯論期日到場，核無民事訴訟法第
    386條所列各款事由，爰依原告之聲請，由其等一造辯論而
    為判決。
貳、實體方面
一、原告主張：
（一）原告與被告李芊䔉為親姊妹，而坐落彰化縣○○鎮○○段00000
      地號土地（下稱系爭土地）原為原告與被告李芊䔉所共有
      （權利範圍：各4分之1），嗣因被告李芊䔉有使用系爭土
      地之需求，原告與被告李芊䔉乃於民國108年2月13日簽訂
      土地租賃契約（下稱系爭契約），約定由原告將系爭土地
      （權利範圍：4分之3，面積1,689.8025平方公尺）出租予
      被告李芊䔉，且租期為108年1月1日至110年12月31日，每
      月租金為新臺幣（下同）4萬5,000元，並應將租金分成3
      等份匯入指定銀行帳戶。
（二）後因被告李芊䔉對外負債，被告李芊䔉所有之系爭土地（權
      利範圍：4分之1）、坐落系爭土地上之彰化縣○○鎮○○段00
      0○號建物（權利範圍：全部，即門牌號碼彰化縣○○鎮○○路
      0段000號；下稱231建物）及231建物右側之未辦保存登記
      建物（權利範圍：全部；下稱系爭建物）乃遭法院合併拍
      賣，並由原告於109年11月9日拍定取得，及於109年11月3
      0日辦理所有權移轉登記完畢，故系爭土地與系爭建物現
      為原告所共有；又因被告李芊䔉自108年1月1日起就未給付
      系爭土地之租金給原告，故原告、被告李芊䔉遂於110年1
      月13日簽立書面，由被告李芊䔉承諾其將於110年5月底自
      系爭土地與系爭建物搬離，因此，系爭契約已提前至110
      年5月底經合意終止。
（三）詎被告李芊䔉迄至110年5月31日除未給付任何系爭土地之
      租金外，亦未搬離系爭建物，反而更將系爭建物交由被告
      足勇文具有限公司（下稱足勇公司）、均竑公司、錢建凱
      無權占有使用。因此，原告茲依民法第767條第1項前段、
      第821條之規定，請求被告足勇公司、李芊䔉、均竑公司、
      錢建凱（下稱足勇公司等4人）將系爭建物騰空遷讓返還
      予原告，依民法第421條之規定、系爭契約第3條之約定，
      請求被告李芊䔉給付自108年1月1日起至110年5月底系爭契
      約消滅止之租金各43萬5,000元（即：4萬5,000元×29個月
      ÷3人＝43萬5,000元）予原告，及依民法第184條第1項前段
      、第185條第1項之規定，請求被告足勇公司等4人自110年
      6月1日起至遷讓返還系爭建物予原告之日止，按月連帶給
      付原告各1萬5,000元。
（四）並聲明：
　 1、被告足勇公司等4人應將系爭建物（面積：1,354.8平方公
      尺）騰空遷讓返還予原告。
　 2、被告李芊䔉應給付原告各43萬5,000元，及自起訴狀繕本送
      達翌日起至清償日止，按週年利率百分之5計算之利息。
　 3、被告足勇公司等4人應自110年6月1日起至遷讓返還系爭建
      物予原告之日止，按月連帶給付原告各1萬5,000元，及如
      未按期給付，自各該期之翌月1日起至清償日止，按週年
      利率百分之5計算之利息。
　 4、願供擔保，請准宣告假執行。　
二、被告足勇公司抗辯：系爭建物為被告足勇公司於97年間出資
    興建，嗣被告足勇公司於原始取得系爭建物所有權後之108
    年間，將系爭建物出租予被告均竑公司，且租期為4年，每
    月租金約1萬5,000元，後被告足勇公司復與被告均竑公司就
    系爭建物成立使用借貸契約，故依占有連鎖，被告足勇公司
    為合法占有使用系爭建物；又倘被告足勇公司應遷讓返還系
    爭建物予原告，因系爭建物現由被告足勇公司作為辦公室及
    倉庫使用，被告足勇公司除需時間另尋他處外，系爭建物內
    之文件、貨品亦需相當之時間始得搬離，故如要求被告足勇
    公司須立即自系爭建物搬遷，除客觀上難以履行外，亦可能
    導致被告足勇公司之員工生計受影響，因此，被告足勇公司
    依民事訴訟法第396條之規定，請求法院給予6個月之履行期
    間以搬離系爭建物等語；並聲明：原告之訴駁回。
三、被告李芊䔉、均竑公司、錢建凱未於言詞辯論期日到場，亦
    未提出書狀作何聲明或陳述。
四、兩造不爭執之事實（見本院卷第204、205頁）：
（一）被告李芊䔉於107年1月4日與被告錢建凱結婚，嗣被告李芊
      䔉於107年3月30日與被告錢建凱兩願離婚。
（二）系爭土地（面積：2,253.07平方公尺）原為原告與被告李
      芊䔉所共有（權利範圍：各4分之1）。
（三）原告與被告李芊䔉於108年2月13日簽訂系爭契約，約定由
      被告李芊䔉向原告承租系爭土地（權利範圍：4分之3，面
      積：1,689.8025平方公尺），租期自108年1月1日起至110
      年12月31日止，且每月租金為4萬5,000元，每月10日繳納
      ，並分成3等份匯入指定銀行帳戶。被告李芊䔉自簽訂系爭
      契約後，未曾給付租金予原告。
（四）原告於109年1月2日寄送彰化過溝仔郵局存證號碼第1號存
      證信函給被告李芊䔉，催告被告李芊䔉應於函到後10日內給
      付系爭契約之遲延租金54萬元，否則即以該函為終止系爭
      契約之意思表示。
（五）原屬被告李芊䔉所有之系爭土地（權利範圍：4分之1）、
      坐落系爭土地上之231建物（即門牌號碼彰化縣○○鎮○○路0
      段000號）及系爭建物（面積：1,354.8平方公尺，房屋稅
      籍編號：00000000000號）遭法院合併拍賣，經原告於109
      年11月9日拍定取得，並於109年11月30日辦理所有權移轉
      登記完畢，因此，系爭土地與系爭建物現為原告所共有（
      權利範圍：各3分之1）。
（六）原告、被告李芊䔉於110年1月13日簽立書面，被告李芊䔉承
      諾其將於110年5月底自系爭土地與系爭建物遷離，即原告
      與被告李芊䔉合意系爭契約提前至110年5月底終止。
（七）系爭建物現由被告足勇公司、李芊䔉占有使用中。
五、兩造之爭點（見本院卷第205頁）：
    原告依民法第767條第1項前段、第821條之規定，請求被告
    足勇公司等4人將系爭建物騰空遷讓返還，依民法第421條之
    規定、系爭契約第3條之約定，請求被告李芊䔉給付自108年1
    月1日起至110年5月底系爭契約消滅止之租金各43萬5,000元
    ，及依民法第184條第1項前段、第185條第1項之規定，請求
    被告足勇公司等4人自110年6月1日起至遷讓返還系爭建物予
    原告之日止，按月連帶給付各1萬5,000元，有無理由？　
六、得心證之理由：
（一）被告錢建凱、均竑公司是否有占有系爭建物？
      原告主張系爭土地上之系爭建物於110年6月1日起亦為被
      告均竑公司、錢建凱所占有使用之事實（見本院卷第15頁
      ），已於相當時期受合法通知之未到庭被告錢建凱、均竑
      公司並未提出書狀爭執，則依民事訴訟法第280條第3項前
      段、第1項前段之規定，應視同自認，且被告足勇公司亦
      陳稱：被告均竑公司有占有使用系爭建物等語（見本院卷
      第115頁），故堪認原告所主張之上開事實為真正，可見
      系爭土地與系爭建物於110年6月1日起亦為被告均竑公司
      、錢建凱所占有。
（二）被告足勇公司等4人有無占有使用系爭土地與系爭建物之
      法律上權源存在？
   1、按所有人對於無權占有或侵奪其所有物者，得請求返還之
      ，對於妨害其所有權者，得請求除去之，民法第767條第1
      項前段、中段定有明文。又以無權占有為原因，請求返還
      土地者，占有人對土地所有權存在之事實無爭執，而僅以
      非無權占有為抗辯者，土地所有權人對其土地被無權占有
      之事實無舉證責任，占有人自應就其取得占有是有正當權
      源之事實證明之（最高法院85年度台上字第1120號判決意
      旨參照）。兩造對於原告現為系爭土地與系爭建物之所有
      權人一節並不爭執（見本院卷第205頁），則揆諸前揭說
      明，自應由被告足勇公司等4人就其等有占有使用系爭土
      地與系爭建物之合法權源的事實負舉證責任。
　 2、被告足勇公司雖辯稱：系爭建物是其出資興建而原始取得
      系爭建物之所有權，嗣其於108年間將系爭建物出租予被
      告均竑公司，且租期為4年，後其復與被告均竑公司就系
      爭建物成立使用借貸契約，故依占有連鎖，其為合法占有
      使用系爭建物等語（見本院卷第113、115頁），然已為原
      告所否認（見本院卷第121、123、124、204頁），而被告
      足勇公司就上開所辯，亦僅空言陳述，並未提出任何證據
      以實其說（見本院卷第113至118、121至125頁），故被告
      足勇公司上開所辯，不足採信，本院自難認被告足勇公司
      於110年6月1日起有何占有使用系爭土地與系爭建物之合
      法權源存在。
 　3、被告李芊䔉、均竑公司、錢建凱並未到庭或具狀陳述其等
      於110年6月1日起得合法占用系爭土地與系爭建物之法律
      上依據及提出得佐證此依據之具體事證，則本院自難認被
      告李芊䔉、均竑公司、錢建凱於110年6月1日後具得占有使
      用原告所有之系爭土地與系爭建物之正當權源。　　
（三）原告依民法第767條第1項前段、第821條之規定，請求被
      告足勇公司等4人將系爭建物騰空遷讓返還，有無理由？
　 1、依前所述，被告足勇公司等4人現今既無占有使用系爭建
      物之法律上權源存在，自屬無權占有，故原告依民法第76
      7條第1項前段、第821條之規定，請求被告足勇公司等4人
      將系爭建物騰空遷讓返還予原告，核屬有據。
　 2、按判決所命之給付，其性質非長期間不能履行，或斟酌被
      告之境況，兼顧原告之利益，法院得於判決內定相當之履
      行期間，民事訴訟法第396條第1項定有明文。被告足勇公
      司雖辯稱：系爭建物現由其作為辦公室及倉庫使用，除需
      時間另尋他處外，系爭建物內之文件、貨品亦需相當之時
      日始得搬離，且亦可能影響其員工之生計，故請求給予其
      6個月之履行期間以遷離系爭建物等語（見本院卷第115頁
      ），然已為原告所反對（見本院卷第121、122頁），且依
      書面約定所示（見本院卷第43頁），被告足勇公司之法定
      代理人即被告李芊䔉於本件訴訟前之110年1月13日即已與
      原告約定將於110年5月底自系爭建物搬離，而自110年5月
      31日起迄今已經過9月又25日，可見被告足勇公司對遷離
      系爭建物一事，實有足夠時間為遷移作業之準備及進行；
      況且，被告足勇公司無權占用系爭建物之面積甚廣，已妨
      礙原告對系爭建物所有權之圓滿行使，故本院認無給予被
      告足勇公司履行期間6個月之必要，被告足勇公司上開所
      請，尚難准許。
（四）原告依民法第421條之規定、系爭契約第3條之約定，請求
      被告李芊䔉給付自108年1月1日起至110年5月底系爭契約消
      滅止之租金各43萬5,000元。有無理由？　　　
　　　原告主張其等與被告李芊䔉於108年2月13日簽訂系爭契約
      ，約定由被告李芊䔉向其等承租系爭土地權利範圍4分之3
      （面積：1,689.8025平方公尺），租期自108年1月1日起
      至110年12月31日止，且每月租金4萬5,000元應分成3等份
      給付；嗣被告李芊䔉於110年1月13日與其等簽立書面，約
      定被告李芊䔉應於110年5月底搬離系爭土地與系爭建物，
      而被告李芊䔉自108年1月1日起至110年5月底均未給付任何
      租金等事實，有系爭契約、書面約定在卷可稽（見本院卷
      第27、28、43頁），而已於相當時期受合法通知之未到庭
      被告李芊䔉亦未提出書狀爭執，則依民事訴訟法第280條第
      3項前段、第1項前段之規定，應視同自認，故堪認原告所
      主張之上開事實為真正。因此，原告依民法第421條之規
      定、系爭契約第3條之約定，請求被告李芊䔉分別給付108
      年1月1日起至110年5月31日共計29個月之租金43萬5,000
      元（即：4萬5,000元×29個月÷3人＝43萬5,000元），及自
      起訴狀繕本送達翌日即110年8月25日（見本院卷第67頁）
      起至清償日止，按週年利率百分之5計算之法定遲延利息
      ，為有理由，應予准許。
（五）原告依民法第184條第1項前段、第185條第1項之規定，請
      求被告足勇公司等4人自110年6月1日起至遷讓返還系爭建
      物之日止，按月連帶給付各1萬5,000元，有無理由？
　 1、按因故意或過失，不法侵害他人之權利者，負損害賠償責
      任；數人共同不法侵害他人之權利者，連帶負損害賠償責
      任，民法第184條第1項前段、第185條第1項前段定有明文
      。又無權占有他人土地或房屋，是侵害土地或房屋所有人
      之所有權，應構成侵權行為，被害人受有不能使用收益土
      地或房屋之損害，自得對於侵權行為人請求賠償相當於租
      金之損害。
   2、被告足勇公司等4人於110年6月1日以後有共同無權占用系
      爭土地與系爭建物一節，業經本院認定如上，已侵害原告
      於系爭土地與系爭建物之所有權，則原告依民法第184條
      第1項前段、第185條第1項前段之規定，請求被告足勇公
      司等4人連帶賠償自110年6月1日起至遷讓返還系爭建物之
      日止，占有系爭土地與系爭建物所致相當於租金之損害（
      見本院卷第92頁），於法有據。
   3、被告李芊䔉與原告就系爭土地應有部分4分之3之面積1,689
      .8025平方公尺，約定每月租金為4萬5,000元一節，有系
      爭契約附卷可參（見本院卷第27、28頁），而依本院執行
      處執行勘測筆錄、丹達不動產估價師事務所鑑定報告所載
      （見本院卷第209、217、221、223頁），占用系爭土地面
      積1,354.8平方公尺之一層樓系爭建物復是供作放置貨物
      之工廠使用，而非供住宅使用，則原告主張系爭契約經合
      法終止後，被告足勇公司等4人無權占用系爭建物與所坐
      落之系爭土地面積1,354.8平方公尺所應賠償之損害，應
      按系爭契約之每月租金4萬5,000元計算，核與系爭土地面
      積1,354.8平方公尺與系爭建物之市場租金相當，應屬可
      採。故原告依民法第184條第1項前段、第185條第1項前段
      之規定，請求被告足勇公司等4人自110年6月1日起至遷讓
      返還系爭建物之日止，按月連帶給付相當於租金之損害各
      1萬5,000元（即：4萬5,000元÷3人＝1萬5,000元），應予
      准許。
七、綜上所述，原告（一）依民法第767條第1項前段、第821條
    之規定，請求被告足勇公司等4人將系爭建物騰空遷讓返還
    予原告，（二）依民法第421條之規定、系爭契約第3條之約
    定，請求被告李芊䔉給付原告各43萬5,000元，及自110年8月
    25日起至清償日止，按週年利率百分之5計算之法定遲延利
    息，（三）依民法第184條第1項前段、第185條第1項前段之
    規定，請求被告足勇公司等4人應自110年6月1日起至遷讓返
    還系爭建物予原告之日止，按月連帶給付原告各1萬5,000元
    ，及如未按期給付，自各該期之翌月1日起至清償日止，按
    週年利率百分之5計算之法定遲延利息，為有理由，應予准
    許。
八、關於假執行之說明：原告陳明願供擔保，聲請宣告假執行，
    合於法律規定，爰酌定相當擔保金額宣告之，並依民事訴訟
    法第392條第2項之規定，依職權酌定相當擔保金額，宣告被
    告足勇公司等4人預供擔保，亦得免為假執行。
九、訴訟費用負擔之依據：民事訴訟法第78條、第85條第1項後
    段、第2項。　　　
中　　華　　民　　國　　111 　年　　3 　　月　　25　　日
                  民事第一庭    法　官　許嘉仁
以上正本係照原本作成。
如不服本判決，須於判決送達後20日內向本院提出上訴狀（須按
他造當事人之人數附繕本）。如委任律師提起上訴者，應一併繳
納上訴審裁判費。
中　　華　　民　　國　　111 　年　　3 　　月　　25　　日
                                書記官　曾靖雯